臺灣嘉義地方法院刑事判決　　　　　　　　　　　　　　九十年度訴字第五八一號
　　公　訴　人　臺灣嘉義地方法院檢察署檢察官
　　被　　　告　丙○○
右列被告因偽造文書等案件，經檢察官提起公訴（九十年度偵字第二六一八、第二七
七四號），本院判決如左：
    主  文
丙○○連續行使偽造私文書，足生損害於他人，處有期徒刑伍月，如易科罰金以參百
元折算壹日。緩刑參年。
    事  實
一、丙○○於民國八十八年三月間，利用其在匯豐銀行工作之機會，意圖為自己不法
    所有，基於行使偽造私文書之概括犯意，於同年月十五日，在嘉義縣水上鄉柳鄉
    村柳子林一○九之九號乙○○住處，向吳女詐稱可代為申請匯豐銀行信用卡，吳
    女信以為真，將身分證影本、郵局存金簿影本交予丙○○，鄭女明知乙○○並未
    在長青花坊工作，竟偽造吳女在長青花坊（負責人甲○○）之薪資所得證明，足
    以生損害於甲○○，並持該薪資證明向匯豐銀行申請信用卡，獲准發卡（卡號0
    000000000000000號），足以生損害於匯豐銀行。丙○○取得信
    用卡後，未經乙○○之同意，於不詳時、地，在該信用卡背面偽簽乙○○之署押
    ，並自同年月三十一日起，以複寫方式偽簽署押（在一式三聯單上偽簽，第一聯
    為持卡人存根聯、第二聯為商店存根聯、第三聯為收單存根聯），並將第二聯單
    及第三聯單交付予該商店，連續使用該信用卡至財團法人聯合信用卡處理中心之
    特約商店祐碩企業有限公司等特約商店消費多次，並在簽帳單上偽簽乙○○之署
    押後，交由特約商店收執，使特約商店之人員陷於錯誤，而交付其所購買之物品
    ，足以生損害於財團法人信用卡處理中心、匯豐銀行、乙○○及特約商店。丙○
    ○復承繼前開犯意，未經乙○○之同意，逕以吳女之身分資料及偽造之長青花坊
    薪資所得證明，於同年五月一日持向花旗銀行申請信用卡，經獲准發卡（卡號0
    000000000000000號），足以生損害於花旗銀行；在取得信用卡
    後，亦在該信用卡背面偽簽乙○○之署押，並自同年月十二日起，持向嘉義市遠
    東百貨公司等特約商店消費，並以上開複寫方式在簽帳單上偽簽乙○○之署押後
    ，持交予特約商店之員工，使其陷於錯誤，交付其所購買之物品，足以生損害於
    財團法人聯合信用卡處理中心、花旗銀行、乙○○及特約商店（上開薪資證明、
    信用卡及偽簽署押之簽帳單均未扣押在案）。嗣於八十九年十一月間，乙○○之
    夫黃武田申請信用卡，並申請附卡予吳女使用時，經花旗銀行告知乙○○有逾期
    繳款之紀錄後，始知其身分遭冒用。
二、案經乙○○訴由嘉義縣警察局水上分局報請臺灣嘉義地方法院檢察署檢察官偵查
    起訴。
    理  由
一、訊據被告丙○○，坦承偽造乙○○在長青花坊工作之薪資證明，並以乙○○名義
    申請上開匯豐銀行及花旗銀行之信用卡，且多次持以向多家特約商店刷卡消費，
    迄今尚有部分刷卡款項未付等情；核與被害人乙○○指述被告丙○○未經其同意
    ，偽造其薪資證明以申請信用卡，擅自使用信用卡刷卡消費等語大致相符。此外
    ，復有信用卡消費明細表、信用卡申請書影本、郵局儲金簿、長青工作坊薪資袋
    、匯豐銀行函文、花旗銀行函文等在卷可按。本件事證明確，被告犯行堪予認定
    。
二、按信用卡外觀上有發卡銀行之名稱、磁條及簽名欄，若欲行使信用卡，三者缺一
    不可；信用卡外觀上所載發卡銀行名稱，係表示該信用卡為某銀行發行之信用卡
    之用意，屬私文書；又信用卡之磁條，係表示持卡人與發卡銀行間所成立之消費
    付款委託契約，屬刑法第二百二十條第二項所稱之「錄音、錄影或電磁記錄，藉
    機器或電腦之處理所顯示之聲音、影像或符號，足以為表示其用意之證明者，亦
    以文書論」之準私文書；又在信用卡上之簽名，雖未記載一定文意，但依交易習
    慣，須在信用卡上簽名之人，始得持之消費，故此部分係屬刑法第二百二十條第
    一項之準私文書。是持偽造外觀之發卡銀行名稱、磁條及簽名欄上簽名之信用卡
    消費，應認係一行使行為而觸犯刑法第二百十六條、第二百十條、第二百二十條
    第二項及第二百二十條第一項之罪，屬於想像競合之關係，應從一重之刑法第二
    百十六條、第二百十條處斷；又簽帳單係表示顧客對該紙上所記載之物為其所消
    費之承認，於消費時以複寫方式在簽帳單（私文書）上偽造署押後持交特約商店
    ，係構成刑法第二百十六條、第二百十條之罪，不另構成同法第二百十七條之偽
    造署押罪。
三、本件被告丙○○偽造薪資證明，持以偽造上開二張信用卡，並偽簽署押後，連續
    持向特約商店消費購物，並以複寫方式在簽帳單（私文書）上偽簽署押，除保留
    持卡人存根聯外，再將其餘存根聯交予各該特約商店店員而購得物品，均足以生
    損害於被偽簽之人即乙○○、各該特約商店、聯合信用卡處理中心、及發卡銀行
    （匯豐銀行、花旗銀行），核被告偽造薪資證明、偽造信用卡、偽簽署押於信用
    卡背面、並持以購得物品之行為，係犯刑法第二百十六條、第二百十條、第二百
    二十條第一項、第二項及刑法第三百三十九條第一項之罪。被告偽造薪資證明以
    偽造上開二張信用卡，在信用卡背面偽簽署押後持該卡消費，及在簽帳單上偽簽
    署押後持交特約商店，該偽造之低度行為，均為行使之高度行為所沒收，不另論
    罪。被告就行使信用卡電磁紀錄部分，係使不知情之商店人員為之，為間接正犯
    。被告等於行使偽造之信用卡所觸犯之刑法第二百十六條、第二百十條、第二百
    二十條第一項、第二項三罪，為一行為觸犯三罪名，為想像競合犯，應從一重之
    刑法第二百十六條、第二百十條之行使偽造私文書論處。再被告先後多次行使偽
    造私文書、及詐欺取財既遂犯行，時間緊接，罪名與犯罪構成要件分別相同，顯
    係出於概括之犯意為之，均為連續犯，應依刑法第五十六條之規定各論以情節較
    重之連續偽造私文書罪及連續詐欺取財既遂罪，並加重其刑。再上開連續行使偽
    造私文書與連續詐欺取財二罪間，有方法目的之牽連關係，應依刑法第五十五條
    後段牽連犯之規定，從一重之連續行使偽造私文書罪處斷。爰審酌被告係屬初犯
    ，持偽造信用卡消費之金額不高，且關於匯豐銀行部分之消費款已清償完畢，及
    犯罪後之態度尚良好等一切情狀，量處如主文所示之刑，以示懲儆。查被告未曾
    受有期徒刑以上刑之宣告，有臺灣嘉義地方法院檢察署刑案資料查註紀錄表、臺
    灣高等法院被告全國前案紀錄表各一份在卷可參，被告事後坦認大部分犯行，深
    表悔悟，且其因顏面、軀幹、左上肢參度灼傷需長期復建治療，有財團法人嘉義
    基督教醫院診斷證明書一份附卷可稽，此次因欠缺金錢復建治療，一時失慮，初
    罹刑典，經此之偵查審判，當知所警惕，信無再犯之虞，本院認為其所宣告之刑
    ，以暫不執行為適當，並均予宣告緩刑參年，以啟自新。至於被告偽造之薪資證
    明、信用卡及偽簽署押之簽帳單，業已滅失而不存在等情，業據被告供述甚詳，
    並有匯豐銀行及花旗銀行之函文附卷可稽，爰不諭知沒收，併予敘明。
據上論斷，應依刑事訴訟法第二百九十九條第一項前段，刑法第五十五條、第五十六
條、第二百十六條、第二百十條、第二百二十條第一項、第二項、第三百三十九條第
一項、第七十四條第一款，罰金罰鍰提高標準條例第一條前段、第二條，判決如主文
。
本案經檢察官陳美君到庭執行職務
中      華      民      國      九十一      年      七      月      二  日
                                臺灣嘉義地方法院刑事第一庭
                                        法  官  李  麗  萍
右正本證明與原本無異。
如不服本判決，應於判決送達後十日內向本院提出上訴狀( 應附繕本 )。
中      華      民      國      九十一      年      七      月      二  日
                                        書記官  侯  麗  茹
刑法第二百一十條
偽造、變造私文書，足以生損害於公眾或他人者，處五年以下有期徒刑。
刑法第二百一十六條
行使第二百十條至第二百十五條之文書者，依偽造、變造文書或登載不實事項或使登
載不實事項之規定處斷。
刑法第三百三十九條
意圖為自己或第三人不法之所有，以詐術使人將本人或第三人之物交付者，處五年以
下有期徒刑、拘役或科或併科一千元以下罰金。
以前項方法得財產上不法之利益或使第三人得之者，亦同。
前二項之未遂犯罰之。
